---
title: "Découverte du jeu de données du projet SIWIM"
output: 
  html_document:
    theme: "united"
    df_print: paged
---

```{r "setup", include=FALSE}
# Configuration locale du chemin du projet SIWIM :
knitr::opts_knit$set(root.dir = normalizePath("Z:/Data Science/R/SiWIM-project"))
```

```{r, message=FALSE, warning=FALSE, echo = FALSE}
## chargement des librairies 

library(data.table)
library(stringr) # manipulation de chaine de caracteres
library(missMDA) # imputation des données manquantes
library(questionr) # calcul Vcramer et des fréquences
library(ggplot2)
library(cowplot) # grilles de graphiques
library(reshape2)# plot des valeurs manquantes
```

```{r, message=FALSE, warning=FALSE, echo = FALSE}
# Chargement des données brutes, récupérées par scraping et reformatées
siwim_data <- fread("2_Data/2_Retraitees/SiWIM_data_formated.csv")

```

```{r, message=FALSE, warning=FALSE, echo = FALSE}

## recodage de variables qualitatives

# Suppression de variables inutiles
siwim_data[, c("Stage_trace", "Offset", "Impact_factor") := NULL]

# Conversion en factor de la variable Site_ID
siwim_data[, Site_ID := as.factor(Site_ID)]

# Conversion en factor de la variable Warning_flags
siwim_data[, Warning_flags := as.factor(Warning_flags)]

# Recodification de la variable lane (0 = droite, 1 = gauche)
siwim_data[, Lane := factor(siwim_data$Lane, labels = c("droite", "gauche"))]

# Conversion en factor de la variable Subclass_ID
siwim_data[, Subclass_ID := factor(siwim_data$Subclass_ID)]

# Conversion en factor de la variable Axle_groups
siwim_data[, Axle_groups := factor(siwim_data$Axle_groups)]

# Renommage et conversion en factor de la variable N (nombre d'axes)
siwim_data[, Nb_axles := factor(siwim_data$N)]
```

```{r,message=FALSE, warning=FALSE, echo = FALSE}

## Creation de nouvelles variables

# Creation de variables depuis timestamp au format POSIXct :
siwim_data[, Date    := as.POSIXct(substr(siwim_data$Timestamp,1,10), format = '%Y-%m-%d')]
siwim_data[, Horaire := substr(siwim_data$Timestamp,12,19)]
siwim_data[, Timestamp := as.POSIXct(substr(siwim_data$Timestamp,1,19), format = '%Y-%m-%d %H:%M:%S')]

# Création d'une variable temporelle quantitative depuis le 1er Janvier 2017

siwim_data[, Time_num := as.numeric((siwim_data$Timestamp - as.POSIXct("2017-01-01 00:00:00", format = '%Y-%m-%d %H:%M:%S'))/360)]

# Creation de variables temporelles de type factor
siwim_data[, Annee := as.factor(strftime(siwim_data$Date, format = "%Y"))]
siwim_data[, Mois_num := as.factor(strftime(siwim_data$Date, format = "%m"))]
siwim_data[, Mois_annee := as.factor(strftime(siwim_data$Date, format = "%B"))]
siwim_data[, Jour_num := as.factor(strftime(siwim_data$Date, format = "%d"))]
siwim_data[, Jour_semaine := as.factor(strftime(siwim_data$Date, format = "%A"))]
siwim_data[, Heure := as.factor(str_sub(Horaire, 1, 2))]
```

```{r, message=FALSE, echo = FALSE}
# Creation de la variable qualitative Anomalie
siwim_data[,Anomalie := "N"][Warning_flags != "00000000",Anomalie := "Y"]

# Transformation en factor
siwim_data[, Anomalie := factor(siwim_data$Anomalie)]
```

```{r,message=FALSE, warning=FALSE, echo = FALSE}

## Transformation de variable ayant des unités anglo-saxonnes en unités européennes

# Passage de la vitesse en km/h
siwim_data[, Vitesse := siwim_data$v * (36/10)]

# Passage du poids en tonnes
siwim_data[, MGV := siwim_data$WGV / 9.81]

# Passage du poids de chaque essieu en tonnes
maxN <- 16
axles_load <- paste("W", 1:maxN, sep = "")
axles_mass <- paste("M", 1:maxN, sep = "")
siwim_data[, (axles_mass) := lapply(axles_load, function(x){get(x)/9.81})]
```

```{r,message=FALSE, warning=FALSE, echo = FALSE}

## Suppression de variables inutiles

# Suppression de la variable index V1 avant écriture des données dans le .csv
siwim_data[, V1 := NULL]

# Suppression des variables d'origine codées dans des unités anglo-saxonnes
siwim_data [, c("v","WGV", "W1","W2","W3","W4","W5","W6","W7","W8","W9","W10",
         "W11","W12","W13","W14","W15","W16") := NULL]
```

# Description des données

Le jeu de données contient 54 variables et environ 184 000 lignes :

Chaque ligne représente les valeurs des variables pour un camion capturé par le système de pesage par poids du Pont de Normandie.

Il est important de rappeler que le système comporte sa propre fiabilité et est possiblement amené à capturer du bruit ou à dysfonctionner.

Nous notons ici la présence de nombreuses valeur manquantes ou de valeur aberrantes lorsque nous analysons par exemple les minimum ou les maximum de certaines variables.


```{r, message=FALSE, warning=FALSE, echo = FALSE}

# Creation de deux data frame séparant variables quantitatives et variables qualitatives
varquanti <- siwim_data[, lapply(siwim_data, is.numeric) == TRUE, with = FALSE]
varquali <- siwim_data[,lapply(siwim_data,is.numeric) == FALSE, with = FALSE]
```


# Quelques graphiques

```{r}
# creation de jeux de données pour affichages graphiques

# Jeu de données des variables quantitatives
var_quali_graph <- varquali[,c("Lane", "Nb_axles", "Annee","Mois_annee","Jour_semaine","Heure","Anomalie")]

# Jeu de données des variables qualitatives
var_quanti_graph <- varquanti[,c("N","total_axle_dist","T","Reduced_chi_squared","Time_num","Vitesse","MGV")]

# Jeu de données globales, simplifiées, avant traitement des valeurs manquantes
var_graph <- cbind.data.frame(var_quali_graph,var_quanti_graph)
```

## Contexte de passage du camion (variables qualitatives)

Disposer ici quelques graphiques illustrant les données et montrant les valeurs manquantes

```{r}

# geom_bar
# Mois de passage
p7 <- ggplot(var_quali_graph,aes(x = Mois_annee)) +  
  geom_bar(color="black",fill= "pink") + 
  labs(title = "Mois de passage", x ="Mois", y ="Nb") + 
  background_grid(major = "xy", minor = "none")

# pie plot


```


## Descripteurs des camions (variables quantitatives)

```{r}
# Histogramme

# Nombre d'essieux
p1 <- ggplot(var_quanti_graph,aes(x = N)) +  
  geom_histogram(color="black",fill= "lightblue",binwidth=1) + 
  labs(title = "Essieux", x ="Nombre d'essieux", y ="Nb") + 
  geom_vline(aes(xintercept=mean(N)),color="blue", linetype="dashed", size=1)+ 
  background_grid(major = "xy", minor = "none")

# Vitesse
p2 <- ggplot(var_quanti_graph,aes(x = Vitesse)) +  
  geom_histogram(color="black",fill= "lightblue",binwidth=1) +
  labs(title = "Vitesse", x ="Vitesse (km/h)", y ="Nb") +
  geom_vline(aes(xintercept=mean(Vitesse)),color="blue", linetype="dashed", size=1) + 
  background_grid(major = "xy", minor = "none") 

# Masse du camion
p3 <- ggplot(var_quanti_graph,aes(x = MGV)) +  
  geom_histogram(color="black",fill= "lightblue",binwidth=1) + 
  labs(title = "Masse du camion", x ="Masse (tonnes)", y ="Nb") + 
  geom_vline(aes(xintercept=mean(MGV)),color="blue", linetype="dashed", size=1) + 
  background_grid(major = "xy", minor = "none") 

# Distance maximale entre les essieux
p4 <- ggplot(var_quanti_graph,aes(x = total_axle_dist)) +  
  geom_histogram(color="black",fill= "lightblue",binwidth=1) + 
  labs(title = "Distance entre essieux", x ="Distance (m)", y ="Nb") + 
  geom_vline(aes(xintercept=mean(total_axle_dist)),color="blue", linetype="dashed", size=1) + 
  background_grid(major = "xy", minor = "none") 

# Temperature du systeme de pesage
p5 <- ggplot(var_quanti_graph,aes(x = T)) +  
  geom_histogram(color="black",fill= "lightblue",binwidth=1) + 
  labs(title = "Température du systeme", x ="Temperature (°C)", y ="Nb") + 
  geom_vline(aes(xintercept=mean(T)),color="blue", linetype="dashed", size=1) + 
  background_grid(major = "xy", minor = "none")

# Chi2 reduit
p6 <- ggplot(var_quanti_graph,aes(x = Reduced_chi_squared)) +  
  geom_histogram(color="black",fill= "lightblue",binwidth=1) + 
  labs(title = "Chi2 reduit", x ="Chi2", y ="Nb") + 
  geom_vline(aes(xintercept=mean(Reduced_chi_squared)),color="blue", linetype="dashed", size=1) + 
  background_grid(major = "xy", minor = "none")



```

```{r, message=FALSE, warning=FALSE}
plot_grid(p1,p2,p3,p4,p5,p6, ncol = 2, nrow = 3)
```

Plusieurs valeurs aberrantes physiquement, des camions :

- Avec 16 essieux
- Roulant à 180 km/h
- Pesant 140 tonnes
- Mesurant 80 mètres

Et une série de températures du sytème observée à -273 °C


# Traitement des valeurs manquantes et aberrantes

On observe donc :

**Idée générale** : attribuer aux données aberrantes (dont nous sommes surs qu'elles soient fausses) un valeur "NA" puis reconstituer leur valeur grasse aux techniques d'imputation du package `"missMDA"`.

Les seuils sont fixés à partir de la connaissance métier.

```{r, echo = FALSE}
# On considere qu'une valeur supérieure à 8 essieux est aberrante
siwim_data[siwim_data$N > 8, N := NA]
siwim_data[is.na(siwim_data$N), Nb_axles := NA]

# On considere comme valeur anormale une distance totale entre les axes > à 20 m
siwim_data[total_axle_dist > 20, total_axle_dist := NA]

# On considere comme valeur anormale les températures négatives < à -10°C
siwim_data[T < -20, T := NA]

# On considere comme valeur anormale la vitesse d'un camion > à 130 km/h
siwim_data[Vitesse > 130, Vitesse := NA]

# On considere comme valeur anormale la masse d'un camion > à 70 T ou égale à 0
siwim_data[MGV > 70 | MGV == 0, MGV := NA]

#On supprime des variables liées à un trop grand nombre d'axes
siwim_data [, c("A8", "A9","A10","A11","A12","A13","A14","A15","M9","M10",
                "M11","M12","M13","M14","M15","M16") := NULL]
```



```{r}
# graphiques des valeurs manquantes

# Fonction d'affichage
ggplot_missing <- function(x){
  
  x %>% 
    is.na %>%
    melt %>%
    ggplot(data = .,
           aes(x = X2,
               y = X1)) +
    geom_raster(aes(fill = value)) +
    scale_fill_grey(name = "",
                    labels = c("Present","Missing")) +
    theme_minimal() + 
    theme(axis.text.x  = element_text(angle=45, vjust=0.5)) + 
    labs(x = "Variables in Dataset",
         y = "Rows / observations")
}

```

```{r}
# Graphique des valeurs manquantes
ggplot_missing(siwim_data[,c("Lane", "Nb_axles","Annee","Mois_annee","Jour_semaine","Heure","Anomalie",
                             "N","total_axle_dist","T","Reduced_chi_squared","Time_num","Vitesse","MGV")])

```

Ce graphique affiche les valeurs "NA"



```{r}
# bar plot de la proportion de valeurs manquantes par variables

```



```{r, echo = FALSE}
# Jeu de donnée contenant seulement les variables utiles pour l'imputation
siwim_data_imput <- siwim_data[, c( "Lane", "N", "Nb_axles", "Anomalie", "total_axle_dist", "T", 
   "Reduced_chi_squared", "Time_num", "Vitesse", "MGV")]
```

L'imputation est réalisée par analyse factorielle des données multiples (FAMD) du package `Factominer`.
Nous retenons l'information apportée par 7 axes factoriels :

```{r, echo = FALSE}
siwim_data_inputted <- imputeFAMD(siwim_data_imput, ncp = 7, method = "Regularized")
```


```{r, echo = FALSE}
# Transformation en data frame :
siwim_data_inputted <- as.data.frame(siwim_data_inputted$completeObs)
```

On concatène les variables imputées avec les colonnes initiales
```{r, echo = FALSE}
siwim_data_inputted_final <- cbind(siwim_data[, -c( "Lane","N", "Nb_axles", "Anomalie", "total_axle_dist", "T", "Reduced_chi_squared", "Time_num", "Vitesse", "MGV")],siwim_data_inputted)
```

Voici le résumé du jeu de données final après imputation, en comparaison de celui obtenu initialement :

```{r, echo = FALSE}
summary(siwim_data[,.( Lane,N, Nb_axles, Anomalie, total_axle_dist, T, Reduced_chi_squared, Time_num, Vitesse, MGV)])
summary(siwim_data_inputted_final[,.( Lane,N, Nb_axles, Anomalie, total_axle_dist, T, Reduced_chi_squared, Time_num, Vitesse, MGV)])
```

L'imputation semble donner de bons résultats. Etant basée sur une méthode d'estimation, les valeurs imputées peuvent de nouveaux franchir les limites fixées.
Nous pouvons soit les supprimer, soit imputer aux valeurs limites de manière à conserver la donnée et donc le plus d'information possible.

```{r, echo = FALSE}
# Fixation aux valeurs limites pour les imputations qui auraient franchies les limites théoriques
siwim_data_inputted_final[N > 8, N := 8]
siwim_data_inputted_final[total_axle_dist > 20, total_axle_dist := 20]
siwim_data_inputted_final[T < -20, T := -10]
siwim_data_inputted_final[Vitesse > 130, Vitesse := 130]
siwim_data_inputted_final[MGV < 0, MGV := 0.5]
siwim_data_inputted_final[MGV > 70, MGV := 70]
```








La deuxième approche consiste à éliminer les individus ayant des valeurs manquantes et / ou aberrantes.

```{r, echo = FALSE}
## Suppression des individus comportant des donnees manquantes
siwim_data_missing_del <- siwim_data[!is.na(siwim_data$N)
                                            & !is.na(siwim_data$total_axle_dist) 
                                            & !is.na(siwim_data$T)
                                            & !is.na(siwim_data$Vitesse)
                                            & !is.na(siwim_data$MGV)]
```

Résumé des données sans ces valeurs aberrantes :

```{r, echo = FALSE}
summary(siwim_data_missing_del[,.( Lane,N, Nb_axles, Anomalie, total_axle_dist, T, Reduced_chi_squared, Time_num, Vitesse, MGV)])
```

Nous constatons que les deux méthodes semblent aboutir à des résultats similaires : les résumés montrent que les valeur prises par les indicateurs de dispersion et de position restent semblables.


