---
title: "Description des données et gestion des données manquantes et aberrantes"
output: 
  html_document:
    theme: "united"
    fig_width: 10
    df_print: paged
---

```{r "setup", include=FALSE, message=FALSE, warning=FALSE, echo = FALSE, error=FALSE}

# Configuration locale du chemin du projet SIWIM :
knitr::opts_knit$set(root.dir = normalizePath("Z:/Data Science/R/SiWIM-project"))

```

```{r, message=FALSE, warning=FALSE, echo = FALSE}
## chargement des librairies 

library(data.table)
library(stringr)  # manipulation de chaine de caracteres
library(missMDA)  # imputation des données manquantes
library(questionr)# calcul Vcramer et des fréquences
library(corrplot) # affichage matrice des correlations
library(ggplot2)
library(cowplot)  # grilles de graphiques
library(VIM) # plot des valeurs manquantes
```

```{r, message=FALSE, warning=FALSE, echo = FALSE}
# Chargement des données brutes, récupérées par scraping et reformatées
siwim_data <- fread("2_Data/2_Retraitees/SiWIM_data_formated.csv")

```

```{r, message=FALSE, warning=FALSE, echo = FALSE}

## recodage de variables qualitatives

# Suppression de variables inutiles
siwim_data[, c("Stage_trace", "Offset", "Impact_factor") := NULL]

# Conversion en factor de la variable Site_ID
siwim_data[, Site_ID := as.factor(Site_ID)]

# Conversion en factor de la variable Warning_flags
siwim_data[, Warning_flags := as.factor(Warning_flags)]

# Recodification de la variable lane (0 = droite, 1 = gauche)
siwim_data[, Lane := factor(siwim_data$Lane, labels = c("droite", "gauche"))]

# Conversion en factor de la variable Subclass_ID
siwim_data[, Subclass_ID := factor(siwim_data$Subclass_ID)]

# Conversion en factor de la variable Axle_groups
siwim_data[, Axle_groups := factor(siwim_data$Axle_groups)]

# Renommage et conversion en factor de la variable N (nombre d'axes)
siwim_data[, Nb_axles := factor(siwim_data$N)]
```

```{r,message=FALSE, warning=FALSE, echo = FALSE}

## Creation de nouvelles variables

# Creation de variables depuis timestamp au format POSIXct :
siwim_data[, Date    := as.POSIXct(substr(siwim_data$Timestamp,1,10), format = '%Y-%m-%d')]
siwim_data[, Horaire := substr(siwim_data$Timestamp,12,19)]
siwim_data[, Timestamp := as.POSIXct(substr(siwim_data$Timestamp,1,19), format = '%Y-%m-%d %H:%M:%S')]

# Création d'une variable temporelle quantitative depuis le 1er Janvier 2017

siwim_data[, Time_num := as.numeric((siwim_data$Timestamp - as.POSIXct("2017-01-01 00:00:00", format = '%Y-%m-%d %H:%M:%S'))/360)]

# Creation de variables temporelles de type factor
siwim_data[, Annee := as.factor(strftime(siwim_data$Date, format = "%Y"))]
siwim_data[, Mois_num := as.factor(strftime(siwim_data$Date, format = "%m"))]
siwim_data[, Mois_annee := as.factor(strftime(siwim_data$Date, format = "%B"))]
siwim_data[, Jour_num := as.factor(strftime(siwim_data$Date, format = "%d"))]
siwim_data[, Jour_semaine := as.factor(strftime(siwim_data$Date, format = "%A"))]
siwim_data[, Heure := as.factor(str_sub(Horaire, 1, 2))]
```

```{r, message=FALSE, warning=FALSE, echo = FALSE}
# Creation de la variable qualitative Anomalie
siwim_data[,Anomalie := "N"][Warning_flags != "00000000",Anomalie := "Y"]

# Transformation en factor
siwim_data[, Anomalie := factor(siwim_data$Anomalie)]
```

```{r,message=FALSE, warning=FALSE, echo = FALSE}

## Transformation de variable ayant des unités anglo-saxonnes en unités européennes

# Passage de la vitesse en km/h
siwim_data[, Vitesse := siwim_data$v * (36/10)]

# Passage du poids en tonnes
siwim_data[, MGV := siwim_data$WGV / 9.81]

# Passage du poids de chaque essieu en tonnes
maxN <- 16
axles_load <- paste("W", 1:maxN, sep = "")
axles_mass <- paste("M", 1:maxN, sep = "")
siwim_data[, (axles_mass) := lapply(axles_load, function(x){get(x)/9.81})]
```

```{r,message=FALSE, warning=FALSE, echo = FALSE}

## Suppression de variables inutiles

# Suppression de la variable index V1 avant écriture des données dans le .csv
siwim_data[, V1 := NULL]

# Suppression des variables d'origine codées dans des unités anglo-saxonnes
siwim_data [, c("v","WGV", "W1","W2","W3","W4","W5","W6","W7","W8","W9","W10",
         "W11","W12","W13","W14","W15","W16") := NULL]
```

# 1. Description des données

Le jeu de données initial contient **54 variables** et environ **184 000 lignes** :

Chaque ligne représente les valeurs des variables pour un camion capturé par le système de pesage du Pont de Normandie.

Il est important de rappeler que le système comporte sa propre fiabilité et est possiblement amené à capturer du bruit ou à dysfonctionner.

Nous notons ici la présence de nombreuses valeur manquantes ou de valeur aberrantes lorsque nous analysons par exemple les minimums ou les maximums de certaines variables.


```{r, message=FALSE, warning=FALSE, echo = FALSE}

# Creation de deux data frame séparant variables quantitatives et variables qualitatives
varquanti <- siwim_data[, lapply(siwim_data, is.numeric) == TRUE, with = FALSE]
varquali <- siwim_data[,lapply(siwim_data,is.numeric) == FALSE, with = FALSE]
```


```{r, message=FALSE, warning=FALSE, echo = FALSE}
# creation de jeux de données pour affichages graphiques

# Jeu de données des variables quantitatives
var_quali_graph <- varquali[,c("Lane", "Nb_axles", "Annee","Mois_annee","Jour_semaine","Heure","Anomalie")]

# Jeu de données des variables qualitatives
var_quanti_graph <- varquanti[,c("N","total_axle_dist","T","Reduced_chi_squared","Time_num","Vitesse","MGV")]

# On reordonne les facteur pour les affichages

# Mois
var_quali_graph$Mois_annee = factor(var_quali_graph$Mois_annee,levels =c("juillet","août","septembre", "octobre", "novembre"))

# Jour semaine
var_quali_graph$Jour_semaine <- factor(var_quali_graph$Jour_semaine,c("lundi","mardi","mercredi","jeudi","vendredi", "samedi", "dimanche"))


# Jeu de données globales, simplifiées, avant traitement des valeurs manquantes
var_graph <- cbind.data.frame(var_quali_graph,var_quanti_graph)
```

# 2. Contexte de passage du camion (variables qualitatives)


Les variables qualitatives sont essentiellement lié au contexte du passage du camion (heure, voie de passage...)


```{r, message=FALSE, warning=FALSE, echo = FALSE}


# geom_bar
# Mois de passage
p7 <- ggplot(var_quali_graph,aes(x = Mois_annee)) +  
  geom_bar(color="black",fill= "pink") + 
  labs(title = "Mois de passage du camion", x ="Mois", y ="Effectifs") + 
  background_grid(major = "xy", minor = "none")

# Jour de passage
p8 <- ggplot(var_quali_graph,aes(x = Jour_semaine)) +  
  geom_bar(color="black",fill= "pink") + 
  labs(title = "Jour de passage du camion", x ="Jour", y ="Effectifs") + 
  background_grid(major = "xy", minor = "none")

# Heure de passage
p9 <- ggplot(var_quali_graph,aes(x = Heure)) +  
  geom_bar(color="black",fill= "pink") + 
  labs(title = "Heure de passage du camion", x ="Heure", y ="Effectifs") + 
  background_grid(major = "xy", minor = "none")

# Voie de passage
p10 <- ggplot(var_quali_graph,aes(x = Lane)) +  
  geom_bar(color="black",fill= "pink") + 
  labs(title = "Voie de passage du camion", x ="Voie", y ="Effectifs") + 
  background_grid(major = "xy", minor = "none")

# Anomalie
p11 <- ggplot(var_quali_graph,aes(x = Anomalie)) +  
  geom_bar(color="black",fill= "pink") + 
  labs(title = "Anomalie lors du passage du camion", x ="Y = oui, N = Non", y ="Effectifs") + 
  background_grid(major = "xy", minor = "none")




```


```{r, message=FALSE, warning=FALSE, echo = FALSE, fig.height=6}
plot_grid(p7,p8,p9,p10,p11, ncol = 2, nrow = 3)
```
En résumé :

- Les données ont été recueillies durant 5 mois
- Les camions circulent pour la plupart hors week end, et entre 6h et 19h
- Les données enregistrées portent essentiellement sur des camions ayant roulé à droite
- 30 % des camions on déclenché une anomalie au niveau du système de pesage


# 3. Descripteurs des camions (variables quantitatives)

Les variables quantitatives essentiellement des descripteurs physiques de chaque camion.

```{r, message=FALSE, warning=FALSE, echo = FALSE}
# Histogramme

# Nombre d'essieux
p1 <- ggplot(var_quanti_graph,aes(x = N)) +  
  geom_histogram(color="black",fill= "lightblue",binwidth=1) + 
  labs(title = "Essieux", x ="Nombre d'essieux", y ="Effectifs") + 
  geom_vline(aes(xintercept=mean(N)),color="blue", linetype="dashed", size=1)+ 
  background_grid(major = "xy", minor = "none")

# Vitesse
p2 <- ggplot(var_quanti_graph,aes(x = Vitesse)) +  
  geom_histogram(color="black",fill= "lightblue",binwidth=1) +
  labs(title = "Vitesse", x ="Vitesse (km/h)", y ="Effectifs") +
  geom_vline(aes(xintercept=mean(Vitesse)),color="blue", linetype="dashed", size=1) + 
  background_grid(major = "xy", minor = "none") 

# Masse du camion
p3 <- ggplot(var_quanti_graph,aes(x = MGV)) +  
  geom_histogram(color="black",fill= "lightblue",binwidth=1) + 
  labs(title = "Masse du camion", x ="Masse (tonnes)", y ="Effectifs") + 
  geom_vline(aes(xintercept=mean(MGV)),color="blue", linetype="dashed", size=1) + 
  background_grid(major = "xy", minor = "none") 

# Distance maximale entre les essieux
p4 <- ggplot(var_quanti_graph,aes(x = total_axle_dist)) +  
  geom_histogram(color="black",fill= "lightblue",binwidth=1) + 
  labs(title = "Distance entre essieux", x ="Distance (m)", y ="Effectifs") + 
  geom_vline(aes(xintercept=mean(total_axle_dist)),color="blue", linetype="dashed", size=1) + 
  background_grid(major = "xy", minor = "none") 

# Temperature du systeme de pesage
p5 <- ggplot(var_quanti_graph,aes(x = T)) +  
  geom_histogram(color="black",fill= "lightblue",binwidth=1) + 
  labs(title = "Température du systeme", x ="Temperature (°C)", y ="Effectifs") + 
  geom_vline(aes(xintercept=mean(T)),color="blue", linetype="dashed", size=1) + 
  background_grid(major = "xy", minor = "none")

# Chi2 reduit
p6 <- ggplot(var_quanti_graph,aes(x = Reduced_chi_squared)) +  
  geom_histogram(color="black",fill= "lightblue",binwidth=1) + 
  labs(title = "Chi2 reduit", x ="Chi2", y ="Effectifs") + 
  geom_vline(aes(xintercept=mean(Reduced_chi_squared)),color="blue", linetype="dashed", size=1) + 
  background_grid(major = "xy", minor = "none")


```

```{r, message=FALSE, warning=FALSE, echo = FALSE, fig.height=6}
plot_grid(p1,p2,p3,p4,p5,p6, ncol = 2, nrow = 3)
```

Plusieurs valeurs aberrantes physiquement, des camions :

- Avec 16 essieux
- Roulant à 180 km/h
- Pesant 140 tonnes
- Mesurant 80 mètres

Et une série de températures du sytème observée à -273 °C !


# 4. Traitement des valeurs manquantes et aberrantes


**Idée générale** : attribuer aux données aberrantes une valeur **NA** puis reconstituer leur valeur grace aux techniques d'imputation du package `"missMDA"`.

**Les seuils sont fixés à partir de la connaissance métier**.

Ainsi on considère comme valeure aberrante :

- un nombre d'essieux supérieur à 8
- une distance totale entre les axes > à 20 m
- les températures négatives < à -10°C
- la vitesse d'un camion > à 130 km/h
- la masse d'un camion > à 70 T ou égale à 0


```{r, message=FALSE, warning=FALSE, echo = FALSE}
# On considere qu'une valeur supérieure à 8 essieux est aberrante
siwim_data[siwim_data$N > 8, N := NA]
siwim_data[is.na(siwim_data$N), Nb_axles := NA]

# On considere comme valeur anormale une distance totale entre les axes > à 20 m
siwim_data[total_axle_dist > 20, total_axle_dist := NA]

# On considere comme valeur anormale les températures négatives < à -10°C
siwim_data[T < -20, T := NA]

# On considere comme valeur anormale la vitesse d'un camion > à 130 km/h
siwim_data[Vitesse > 130, Vitesse := NA]

# On considere comme valeur anormale la masse d'un camion > à 70 T ou égale à 0
siwim_data[MGV > 70 | MGV == 0, MGV := NA]

#On supprime des variables liées à un trop grand nombre d'axes
siwim_data [, c("A8", "A9","A10","A11","A12","A13","A14","A15","M9","M10",
                "M11","M12","M13","M14","M15","M16") := NULL]
```

Le remplacement des valeurs aberrantes par **NA** génère donc des valeurs manquantes :

```{r,message=FALSE, warning=FALSE, echo = FALSE}
# Graphique des valeurs manquantes

val <- siwim_data[,c("Lane", "Nb_axles","Annee","Mois_annee",
                    "Jour_semaine","Heure","Anomalie","N","total_axle_dist",
                    "T","Reduced_chi_squared","Time_num","Vitesse","MGV")]

aggr(val, col= c('cornflowerblue','pink'),
                  numbers=TRUE,prop = FALSE, sortVars=TRUE,
                  labels=names(val), cex.axis=.7,
                  gap=3, ylab=c("Valeurs manquantes","Combinaisons"))



```


L'imputation est réalisée par analyse factorielle des données multiples (fonction `imputeFAMD`) du package `MissMDA`.

```{r, message=FALSE, warning=FALSE, echo = FALSE}
# Jeu de donnée contenant seulement les variables utiles pour l'imputation
siwim_data_imput <- siwim_data[, c( "Lane", "N", "Nb_axles", "Anomalie", "total_axle_dist", "T", 
   "Reduced_chi_squared", "Time_num", "Vitesse", "MGV")]
```


```{r, message=FALSE, warning=FALSE, echo = FALSE}

# Imputation
siwim_data_inputted <- imputeFAMD(siwim_data_imput, ncp = 7, method = "Regularized")

# Transformation en data frame :
siwim_data_inputted <- as.data.frame(siwim_data_inputted$completeObs)

# On concatène les variables imputées avec les colonnes initiales
siwim_data_inputted_final <- cbind(siwim_data[, -c( "Lane","N", "Nb_axles", "Anomalie", "total_axle_dist", "T", "Reduced_chi_squared", "Time_num", "Vitesse", "MGV")],siwim_data_inputted)

# Fixation aux valeurs limites pour les imputations qui auraient franchies les limites théoriques
siwim_data_inputted_final[N > 8, N := 8]
siwim_data_inputted_final[total_axle_dist > 20, total_axle_dist := 20]
siwim_data_inputted_final[T < -20, T := -10]
siwim_data_inputted_final[Vitesse > 130, Vitesse := 130]
siwim_data_inputted_final[MGV < 0, MGV := 0.5]
siwim_data_inputted_final[MGV > 70, MGV := 70]
```

## Graphiques post-imputation

```{r, message=FALSE, warning=FALSE, echo = FALSE}

# Variables quantitatives

# Nombre d'essieux
p1bis <- ggplot(siwim_data_inputted_final,aes(x = N)) +  
  geom_histogram(color="black",fill= "lightblue",binwidth=1) + 
  labs(title = "Essieux", x ="Nombre d'essieux", y ="Effectifs") + 
  geom_vline(aes(xintercept=mean(N)),color="blue", linetype="dashed", size=1)+ 
  background_grid(major = "xy", minor = "none")

# Vitesse
p2bis <- ggplot(siwim_data_inputted_final,aes(x = Vitesse)) +  
  geom_histogram(color="black",fill= "lightblue",binwidth=1) +
  labs(title = "Vitesse", x ="Vitesse (km/h)", y ="Effectifs") +
  geom_vline(aes(xintercept=mean(Vitesse)),color="blue", linetype="dashed", size=1) + 
  background_grid(major = "xy", minor = "none") 

# Masse du camion
p3bis <- ggplot(siwim_data_inputted_final,aes(x = MGV)) +  
  geom_histogram(color="black",fill= "lightblue",binwidth=1) + 
  labs(title = "Masse du camion", x ="Masse (tonnes)", y ="Effectifs") + 
  geom_vline(aes(xintercept=mean(MGV)),color="blue", linetype="dashed", size=1) + 
  background_grid(major = "xy", minor = "none") 

# Distance maximale entre les essieux
p4bis <- ggplot(siwim_data_inputted_final,aes(x = total_axle_dist)) +  
  geom_histogram(color="black",fill= "lightblue",binwidth=1) + 
  labs(title = "Distance entre essieux", x ="Distance (m)", y ="Effectifs") + 
  geom_vline(aes(xintercept=mean(total_axle_dist)),color="blue", linetype="dashed", size=1) + 
  background_grid(major = "xy", minor = "none") 

# Temperature du systeme de pesage
p5bis <- ggplot(siwim_data_inputted_final,aes(x = T)) +  
  geom_histogram(color="black",fill= "lightblue",binwidth=1) + 
  labs(title = "Température du systeme", x ="Temperature (°C)", y ="Effectifs") + 
  geom_vline(aes(xintercept=mean(T)),color="blue", linetype="dashed", size=1) + 
  background_grid(major = "xy", minor = "none")

# Chi2 reduit
p6bis <- ggplot(siwim_data_inputted_final,aes(x = Reduced_chi_squared)) +  
  geom_histogram(color="black",fill= "lightblue",binwidth=1) + 
  labs(title = "Chi2 reduit", x ="Chi2", y ="Effectifs") + 
  geom_vline(aes(xintercept=mean(Reduced_chi_squared)),color="blue", linetype="dashed", size=1) + 
  background_grid(major = "xy", minor = "none")

```

```{r, message=FALSE, warning=FALSE, echo = FALSE, fig.height=6}
plot_grid(p1bis,p2bis,p3bis,p4bis,p5bis,p6bis, ncol = 2, nrow = 3)
```


L'imputation semble donner de bons résultats. 

Une autre approche aurait consisté à éliminer les individus ayant des valeurs manquantes et / ou aberrantes (non choisi ici).

# 5. Analyse bidimensionnelle (étude des liaisons)

## 5.1 Etude des liaisons entre variables qualitatives (V de Cramer)

```{r, message=FALSE, warning=FALSE, echo = FALSE}
# On travaille avec un sous ensemble utiles des variables qualitatives
varquali2 <- siwim_data_inputted_final[,.(Warning_flags,Subclass_ID,Axle_groups,Mois_annee,Jour_semaine,Heure,Lane,Nb_axles,Anomalie)]
varquali2 <- as.data.frame(varquali2)
```


```{r, message=FALSE, warning=FALSE, echo = FALSE}
# liaisons entre variables qualitatives (calcul du V de Cramer)
cramer <- matrix(NA, ncol(varquali2), ncol(varquali2))
for (i in (1:ncol(varquali2))){
  for (j in (1:ncol(varquali2))){
    cramer[i,j] <- cramer.v(table(varquali2[,i], varquali2[,j]))
  }
}

colnames(cramer) <- colnames(varquali2)
rownames(cramer) <- colnames(varquali2)

corrplot(cramer, method="number")
```

Le V de Cramer offre une mesure absolue (valeur comprise de 0 à 1), de l'intensité de la liaison entre deux variables qualitatives.

Liaison forte (V > 0.3) entre :

 - la classification réalisée par le système `SubClasss_ID` et le groupe d'essieux `Axle_Group` (V = 0.54)
 
 - la classification réalisée par le système `SubClasss_ID` et `Nb_axles` le nombre d'essieux
 
Liaison totale (V = 1) entre :

- `Warning_flags` et `Anomalie`(variable reconstruite signalant la présente d'un warning)
- Le nombre d'essieux `Nb_axles` et le groupe d'essieux `Axle_Group`


## 5.2 Etude des liaisons entre variables quantitatives (corrélation de Pearson)

```{r, message=FALSE, warning=FALSE, echo = FALSE}
# On travaille avec un sous ensemble utiles des variables quantitatives
varquanti2 <- siwim_data_inputted_final[,c("N", "total_axle_dist","T","Reduced_chi_squared","Time_num","Vitesse","MGV")]
```

Nous calculons le coefficient de corrélation linéaire de Pearson entre les variables quantitatives :

```{r, message=FALSE, warning=FALSE, echo = FALSE}
# Matrice de correlation (Pearson) 
corr <- cor(varquanti2)
corrplot(corr, method="number")
```

Nous constatons de nombreuses relations linéaires entre les grandeurs physiques (masse, longueur, vitesse,...)

