---
title: "Découverte du jeu de données du projet SIWIM"
output: 
  html_document:
    df_print: paged
---

```{r "setup", include=FALSE}
# Configuration locale du chemin du projet SIWIM :
knitr::opts_knit$set(root.dir = normalizePath("Z:/Data Science/R/SiWIM-project")) 
```

# Introduction

Nous poursuivons dans cette section notre analyse descriptive du jeu de données par une étude bi-dimensionnelle des variables qualitatives et quantitatives. 

Nous compléterons avec quelques indicateurs quantitatifs et graphiqes.

Enfin, nous utiliserons des techniques d'analyses multidimensionnelles : les analyses factorielles et le clustering afin de poursuivre l'exploration de notre jeu de données.


```{r}
# chargement des librairies 

library(data.table)
library(stringr) # manipulation de chaine de caracteres
library(missMDA) # imputation des données manquantes
library(questionr) # calcul Vcramer et des fréquences
library(ggplot2)
library(missMDA) # imputation des donnees manquante

```

```{r}
# chargement des données


```



# Analyse bi dimensionnelle (étude des liaisons)



Add a new chunk by clicking the *Insert Chunk* button on the toolbar or by pressing *Ctrl+Alt+I*.

When you save the notebook, an HTML file containing the code and output will be saved alongside it (click the *Preview* button or press *Ctrl+Shift+K* to preview the HTML file).

The preview shows you a rendered HTML copy of the contents of the editor. Consequently, unlike *Knit*, *Preview* does not run any R code chunks. Instead, the output of the chunk when it was last run in the editor is displayed.
